最高法院刑事判決　　　　　　　九十六年度台上字第八二四號
上　訴　人　甲○○
上列上訴人因常業竊盜案件，不服台灣高等法院台南分院中華民
國九十五年十一月十五日第二審判決（九十五年度上訴字第九六
一號，起訴案號：台灣嘉義地方法院檢察署九十四年度偵字第六
三一二號），提起上訴，本院判決如下：
    主  文
上訴駁回。
    理  由
按刑事訴訟法第三百七十七條規定，上訴於第三審法院，非以判
決違背法令為理由，不得為之。是提起第三審上訴，應以原判決
違背法令為理由，係屬法定要件。如果上訴理由狀並未依據卷內
訴訟資料，具體指摘原判決不適用何種法則或如何適用不當，或
所指摘原判決違法情事，顯與法律規定得為第三審上訴理由之違
法情形，不相適合時，均應認其上訴為違背法律上之程式，予以
駁回。本件上訴人甲○○上訴意旨略稱：保安處分係對受處分人
所為拘束身體、自由之處置，本諸法治國家保障人權之原理，及
刑法之保護作用，亦受憲法第二十三條比例原則所規範。強制工
作之保安處分需參酌行為人是否具有謀生能力而定，不能於刑罰
之外，一概再施以剝奪人身自由之懲罰式強制工作。上訴人原有
正當工作，非無謀生技能，僅不慎染上吸毒惡習，長期施用毒品
成癮，難以戒斷，致無法再繼續就業。上訴人因毒癮發作之際，
苦無金錢購買毒品解癮，而在喪失自主意識下，為本件多項犯行
，若戒斷毒癮，自足恢復原有之謀生技能，無再施以強制工作，
授習一技之長之必要。上訴人因施用毒品成癮，不慎觸犯多項竊
盜犯行，所得不多，且均非固定財物，情節尚屬輕微，與一般有
犯罪習慣或以竊盜為常業者不同，無施以強制工作保安處分之必
要。原判決除論處上訴人有期徒刑二年二月之重刑外，再宣告刑
前強制工作三年，尚嫌過重，請撤銷強制工作之保安處分，以勵
自新等語。
惟查：證據之取捨與其證明力之判斷，以及事實有無之認定，屬
事實審法院之職權，苟其取捨證據與判斷證據證明力並不違背經
驗法則及論理法則，即不容任意指為違背法令，而執為第三審適
法之上訴理由。原判決依憑上訴人之自白，證人即共犯蘇志揚、
被害人乙○○、丙○○及原判決附表所示被害人方嘉鎂等人之證
述，暨卷附搜索扣押筆錄、扣押物品收據、扣押物品目錄表、扣
押書、查獲照片、被害人報告單、贓物認領保管單、台灣高等法
院被告（上訴人部分）前案紀錄表，並扣案行竊工具螺絲起子、
尖嘴鉗、筆型手電筒各一支等證據，為綜合之調查、判斷，認上
訴人之自白與事實相符，其有原判決事實欄所載之犯行。因而維
持第一審關於論處上訴人共同犯常業竊盜（累犯）罪刑部分之判
決，駁回上訴人在第二審之上訴。已詳敘其調查證據之結果及證
據取捨並認定犯罪事實之理由，並敘明上訴人與共犯以撬開鐵捲
門進入店家行竊之手法，共同行竊高達六十餘次，且於竊盜得手
後朋分花用，足見其係藉竊取他人財物之方式營生，而認定上訴
人以竊盜為常業；復敘明上訴人行竊期間長達數月，顯見欠缺正
確之工作觀念，恃竊盜為生，造成社會治安及個人財產之危害，
非強制其從事勞動工作，無法端正其謀生觀念，為使其日後能重
返社會，適應社會生活，有依法令入勞動場所強制工作必要之依
據及理由。所為論斷均有卷存證據資料可資覆按，要無採證認事
違背經驗法則、論理法則，或理由不備，或未依比例原則宣告保
安處分，適用法則不當，或其他違背法令之情形，尚難任意指摘
為違法。上訴意旨未依卷內資料指摘原判決有何具體違背法令之
情形，徒憑己見，僅就原判決已明白論斷之事項，仍執前詞任意
指摘違法，復於上訴法律審後請求從輕量刑，撤銷強制工作之保
安處分，均非合法上訴第三審之理由，應認其上訴違背法律上之
程式，予以駁回。
據上論結，應依刑事訴訟法第三百九十五條前段，判決如主文。
中　　華　　民　　國　九十六　年    二  　月　  八    日
                      最高法院刑事第十二庭
                          審判長法官  池　啟　明
                                法官  王　居　財
                                法官  郭　毓　洲
                                法官  韓　金　秀
                                法官  黃　梅　月
      本件正本證明與原本無異
                                      書  記  官
中　　華　　民　　國　九十六　年　　二　　月　　　　　日
                                                   m
